【裁判字號】    97,交抗,2249
【裁判日期】    980119
【裁判案由】    違反道路交通管理處罰條例
【裁判全文】
臺灣高等法院交通事件裁定          97年度交抗字第2249號
抗  告  人
即受處分人  甲○○
上列抗告人因違反道路交通管理處罰條例案件，不服臺灣桃園地
方法院97年度交聲字第1374號，中華民國97年10月31日裁定（原
處分案號：桃監裁罰字第裁52－E00000000號），提起抗告，本
院裁定如下：
    主  文
抗告駁回。
    理    由
一、原裁定意旨略以：受處分人甲○○所有之車牌號碼2917-NT
    號自用小客車，於民國（下同）97年6月5日晚間10時50分許
    ，行經新竹縣湖口鄉○○○○○路口，有「駕駛人未繫安全
    帶」及「違規後拒絕停車接受稽查而逃逸」之事實，為新竹
    縣政府警察局竹北分局湖口分駐所警員逕行舉發等情，業據
    證人即舉發員警曾正忠於原審到庭證述明確。受處分人雖辯
    稱當天其與上開車輛並未行經上開路段，舉發單位所附舉發
    光碟之資料明顯有誤，且若未繫安全帶，汽車會發出警告聲
    響，其不可能未繫安全帶而開車，本件舉發顯有違誤云云，
    惟查證人曾正忠係於執行勤務時，適時發現上開汽車之駕駛
    人未繫安全帶，並立即記下車號、廠牌及顏色，經核對無誤
    後對之逕行舉發，其與受處分人素不相識，復無怨隙，應無
    故意設詞誣陷受處分人而甘冒偽證罪責之必要，況受處分人
    又未提出其他積極證據足資推翻前項舉發認定之事實，實難
    認證人有何濫行舉發違規之情形，自不能單以本件未拍照或
    錄影存證即否定受處分人所有上開汽車於前揭時、地有上揭
    違規之事實。又上開汽車於95年1月10日新領牌照，並未有
    遺失之紀錄，且本件舉發當時係在受處分人保管中，若其車
    牌遭人冒用，如係遺失、遭竊或偽造，何以受處分人領牌後
    之近2年半間均未發覺？顯與常情不合，實難採信。而上開
    汽車之駕駛人未繫安全帶縱會發出警告聲響，然此與系爭汽
    車之駕駛人是否未繫安全帶之事實無涉，亦與本件違規事實
    之認定無關。本件違規事證明確，惟汽車駕駛人違反道路交
    通管理處罰條例第60條第1項規定者，依同條例第63條第1項
    第1款規定，除依原條款處罰鍰外，並應予記違規點數1點，
    因認原處分機關漏未依該條規定記違規點數1點，尚有違誤
    ，應就原處分關於拒絕停車接受稽查而逃逸部分撤銷，另行
    依法裁處受處分人罰鍰新臺幣（下同）3000元，並記違規點
    數1點，其餘異議應予駁回等語。
二、抗告意旨略以：本件舉發通知單上所載違規時間、地點，抗
    告人及所有之汽車均未在場，而抗告人至監理站觀看曾姓員
    警所提供之路口攝影光碟，發現車型不符、車號不明，時間
    也不對，曾姓員警並於原審證稱係光碟攫取時間錯誤，則豈
    能據為認定本件違規之證據，爰提起抗告，請求調閱正確時
    間之監視攝影畫面，以求公道云云。
三、按汽車行駛於道路上，其駕駛人或前座乘客未繫安全帶者，
    處駕駛人1500元罰鍰；再汽車駕駛人，駕駛汽車有違反本條
    例之行為，經交通勤務警察或依法令執行交通稽查任務人員
    制止時，不聽制止或拒絕停車接受稽查而逃逸者，除按各該
    條規定處罰外，處3000元以上6000元以下罰鍰，並記違規點
    數1點，道路交通管理處罰條例第31條第1項、第60條第1項
    、第63條第1項第1款分別定有明文。
四、經查：
  (一)抗告人即受處分人甲○○所有之車號2917-NT自用小客車於
    前揭時、地，因駕駛人未繫安全帶，且不服員警稽查取締逃
    逸，經證人即新竹縣政府警察局竹北分局湖口分駐所員警曾
    正忠逕行舉發等情，業據證人曾正忠於原審法院調查時具結
    證述明確，並有證人當庭繪製之違規路線示意圖在卷可稽，
    足見抗告人確有於前開時、地未繫安全帶之違規，並拒絕停
    車接受員警稽查而逃逸之事實。
  (二)抗告人雖請求再次調閱違規現場即新竹縣湖口鄉○○○○○
    路口監視器之正確錄影時間畫面，經本院向舉發機關即新竹
    縣政府警察局竹北分局函查結果，因該路口監視器所攝錄之
    畫面至今已逾6個月，其存錄攝影之資料因檔案更新已被覆
    蓋，以致無法佐證，此有該局98年1月5日竹縣北警交字第09
    85000040號函附卷可佐。惟按警察取締交通違規事件，其以
    科學儀器照相採證者，固然足以據為交通違規事實之證明，
    惟就囿於當場舉發而未以科學儀器照相採證，甚或礙於手動
    照相而未能即時拍攝違規情節，立法者亦未明文限制或排除
    「舉發警員目睹、耳聞」之證據能力，或其證述內容對於違
    規事實之證明力，則取締員警就交通違規事實之親身經歷見
    聞，當亦足可恃為此類交通事件違規事實之證據，而要非所
    有交通違規事件倘未經科學儀器照相採證即一概不能恃以認
    定。本件既經證人即舉發之警員曾正忠於執勤時依法舉發，
    並於原審具結明確，就違規情形清楚描述，雖其無法及時拍
    攝違規採證照片，監視器錄影畫面亦因逾越保存期限而無法
    調閱，然員警為執行交通勤務之公務員，其觀察程度自較一
    般人更為專注，自能憑感官及經驗判斷是否違規，再參以舉
    發員警與抗告人並無嫌隙，並無甘冒觸犯偽證之罪責，故意
    構詞誣陷受處分人之必要，則其所證內容，當足供法院憑以
    判斷、認定違規事實之存在，法院自無從在舉發員警到庭所
    證情節核無矛盾、齟齬暨違背經驗、論理法則之情況下，率
    將舉發員警之親身見聞排除於證據之外，本院自得以證人可
    信之證詞據為認定違規事實。況交通警察掣單舉發違反道路
    交通管理處罰條例所列之違規事實，本質上為行政處分，係
    公務員基於職務上權力，依法就特定具體事件所為具公法上
    效果之單方面行政行為，基於公務員為公法上行為具有公信
    力之原則，該行政行為當可被推定為真正，其據以依法處分
    之事實認定亦為正確無誤，法院若查無證據足資證明員警捏
    造事實違法取締之情事，則執勤警員本其維護交通秩序、安
    全職責所為之舉發事實，自應受到合法、正確之推定，其證
    言又查無顯著瑕疵或與事實不符之處，應值採信。
  (三)至抗告人另辯以其於97年6月5日晚間10時50分當時，並未經
    過上開違規地點云云，然並未提出證據，以實其說，亦未就
    證人曾正忠之舉發有誤提出相關證據以供調查，本院復查無
    其他證據足資證明證人有捏造事實違法取締之情事，且抗告
    人於原審亦自承上開汽車僅供其本身使用，未曾出借他人使
    用，而本件舉發警員曾正忠係近距離尾隨抗告人記下車號、
    廠牌及顏色，並以無線電委請同事查詢車籍，再次核對無誤
    後，於俱皆相符情形下始開單舉發，已如前述，則綜合上情
    ，已足以排除員警曾正忠誤認與誣陷抗告人之可能。本件違
    規事實，既經警員證明，並斟酌現場情狀，堪認定如上，抗
    告人猶空言否認違規云云，尚難遽信屬實，自無可採。
  (四)綜上所述，抗告人所有之前開車號自用小客車於前揭時、地
    ，確有「駕駛人未繫安全帶」及「違規後拒絕停車接受稽查
    而逃逸」之違規行為，原審因依道路交通管理處罰條例第60
    條第1項、第63條第1項第1款，就抗告人拒絕停車接受稽查
    而逃逸部份罰鍰3000元，並記違規點數1點，並將其餘異議
    （即駕駛人未繫安全帶部份）駁回，經核並無不合，抗告人
    猶執陳詞空言否認違規，提起抗告，為無理由，應予駁回。
五、據上論斷，應依道路交通案件處理辦法第26條、刑事訴訟法
    第412條，裁定如主文。
中    華    民    國    98    年    1     月    19    日
                刑事第十六庭審判長法  官  溫耀源
                                  法  官  許增男
                                  法  官  王敏慧
以上正本證明與原本無異。
不得再抗告。
                                  書記官  丁淑蘭
中    華    民    國    98    年    1     月    19    日


司法院資訊處製作；財團法人民間司法改革基金會備份。
